臺灣臺南地方法院刑事判決
111年度易字第495號
公  訴  人  臺灣臺南地方法院檢察署檢察官
被      告  蘇志昇


上列被告因恐嚇取財等案件，經檢察官提起公訴（111年度偵緝
字第406號、第407號、第408號、第410號、第411號），本院判
決如下：
    主  文
蘇志昇犯恐嚇危害安全罪，處有期徒刑貳月，如易科罰金，以新
臺幣壹仟元折算壹日；又犯竊盜罪，累犯，處拘役貳拾日，如易
科罰金，以新臺幣壹仟元折算壹日；又犯竊盜罪，累犯，處拘役
拾日，如易科罰金，以新臺幣壹仟元折算壹日。拘役部分應執行
拘役貳拾伍日，如易科罰金，以新臺幣壹仟元折算壹日。
未扣案之犯罪所得腳踏車壹臺沒收，如全部或一部不能沒收或不
宜執行沒收時，追徵其價額。
其餘被訴部分無罪。
    事  實
一、蘇志昇前因竊盜案件，經本院以107年度易字第1423號判決
    判處有期徒刑4月確定，又另犯公共危險案件經本院判決確
    定，經本院以108年度聲字第1388號裁定應執行有期徒刑2年
    確定，於民國109年11月3日縮短刑期假釋出監並付保護管束
    ，於110年7月26日保護管束期滿未經撤銷，其未執行之刑，
    以已執行論。詎其仍分別為以下行為：
  ㈠蘇志昇意圖為自己不法所有，基於恐嚇之犯意，陸續於附表
    所示時間、地點，以附表所示之手段恫嚇陳國卿，使陳國卿
    心生畏懼，致生危害於陳國卿之安全。後因陳國卿報警處理
    而查獲上情。
  ㈡蘇志昇意圖為自己不法所有，基於竊盜之犯意，於110年9月1
    9日4時54分許，在臺南市○區○○路0段000號前,徒手竊取李熒
    玲停放在該處之腳踏車1臺後，騎乘該腳踏車離開現場。
  ㈢蘇志昇意圖為自己不法所有，基於竊盜之犯意，於110年11月
    15日15時18分許，在臺南市○○區○○路0段0巷00號旁，見朱正
    軒參選市議員廣告無人看管，徒手拔取廣告鷹架上之鐵絲1
    條（已發還）後離開現場。
二、案經陳國卿訴由臺南市政府警察局歸仁分局報告臺灣臺南地
    方檢察署檢察官偵查起訴。
    理  由
壹、有罪部分
一、證據能力之認定：
　㈠以下所引用具傳聞證據性質之供述證據，因檢察官、被告蘇
    志昇於本案言詞辯論終結前，均未爭執其證據能力，本院審
    酌前開證據之作成或取得之狀況，並無非法或不當取證之情
    事，且亦無顯不可信之情況，依刑事訴訟法第159條之5規定
    ，均具有證據能力。
  ㈡其餘所引用卷內非供述證據性質之證據資料，均無違反法定
    程序取得之情形，依刑事訴訟法第158條之4規定之反面解釋
    ，均應有證據能力，合先敘明。
二、認定事實所憑之證據及理由：
　㈠上開事實㈠部分：
　⒈訊據被告坦承有為附表編號1、2、4、5所示之行為，亦坦承
    有為附表編號6之潑灑礦泉水之行為（本院卷第54頁），然
    否認有為附表編號3、7所示之之行，亦否認有為附表編號6
    之手持打火機做勢引燃、長按機車喇叭等行為，並否認有恐
    嚇之犯意，辯稱：告訴人陳國卿是伊前老闆，伊先前因告訴
    人交代駕車搭載告訴人兒子而犯肇事逃逸罪，執行完畢出監
    後，又因身體不好找不到工作，伊之前去找告訴人好幾次，
    希望告訴人幫伊安排工作，讓伊可以生活，但告訴人都敷衍
    伊，尤其附表編號1那天告訴人還兇伊，伊才會用維他露P摻
    水潑在地上，不是潑汽油，只是要嚇告訴人；附表編號2不
    是恐嚇語意；附表編號3、4伊有丟垃圾在告訴人家門口，沒
    有損壞告訴人的財物，只是故意要製造告訴人的麻煩而已；
    附表編號5是因為告訴人找人要打伊，伊要警告告訴人；附
    表編號6只有潑水而已，沒有拿打火機，也沒有按喇叭；附
    表編號7是因為當天騎車到該地腳突然沒力倒下，玻璃瓶因
    而破掉，伊有向告訴人員工借清掃用具清理碎玻璃，沒有說
    報平安的話等語。
　⒉經查，如附表所示之事實，業據證人即告訴人陳國卿於警詢
    及偵查中具結後證述明確（警一卷第7至9頁、警二卷第9至1
    5頁、警三卷第3至5頁、偵一卷第41至44頁），核與證人洪
    俊傑於警詢及偵查中具結後證述（警一卷第11至13頁、偵一
    卷第35至36頁）、證人潘國美於偵查中具結後證述（偵三卷
    第35至37頁）情節相符，並有110年8月18日現場照片4張（
    警一卷第15至17頁）、110年9月4日監視錄影畫面截圖3張、
    現場照片3張（警二卷第27至31頁）、110年9月6日監視器錄
    影畫面截圖3張（警二卷第33至35頁）、110年9月6日監視器
    錄影畫面截圖3張（警二卷第35至37頁）、110年9月9日監視
    器錄影畫面截圖4張（警二卷第17至19頁）、110年9月10日
    監視器錄影畫面截圖4張（警二卷第21至23頁）、110年9月1
    1日監視器錄影畫面截圖2張（警三卷第7頁）在卷可按，足
    認證人即告訴人陳國卿、證人洪俊傑、潘國美上開之證述，
    應非虛構，而可採信。
　⒊被告雖辯稱伊沒有恐嚇之犯意云云，然查，被告自承伊要嚇
    告訴人、要警告告訴人，而為如附表所示之一系列行為，其
    中附表編號1被告自承潑灑之水中摻入淡黃色之維他露P飲料
    ，顯係故意製造帶有汽油顏色之液體，足認其確實基於恐嚇
    告訴人之故意，而陸續為附表所示在告訴人住處或經營之公
    司大門前之丟棄玻璃瓶、磚塊、木板、鐵釘、碎玻璃等危險
    物品、潑灑不明液體等行為，客觀上足以使人心生畏懼，而
    告訴人亦稱其會害怕，是被告空言否認其恐嚇犯意，不足採
    信。
　㈡上開事實㈡部分：
　⒈訊據被告坦承有於上開時、地騎走被害人李熒玲所有之腳踏
    車之事實，核與證人李熒玲於警詢之證述相符（警四卷第9
    至10頁），並有監視錄影畫面截圖15張（警四卷第41至49頁
    ）、腳踏車失竊現場照片2張（警四卷第51頁）在卷可按，
    足認被告此部分自白與事實相符，應堪認定。
　⒉被告雖否認有竊盜之犯意，辯稱只是借用，有寫借條等語。
    然查，被告騎走上開腳踏車時，以紙條寫「腳踏車借一下星
    期三返還」等語，夾在停放在隔壁位置之另一台腳踏車上，
    有現場照片2張在卷可按（警四卷第51頁），然被告自承並
    不認識被害人，亦未在紙條上表明身分，且未依紙條上所載
    期限返還腳踏車，而是牽走1個星期才牽回原來地方等語（
    本院卷第52、120頁）；又被告雖稱其有將腳踏車牽回原地
    返還云云，然此部分僅有被告供述，並無相關證據足佐，被
    告是否確實有將腳踏車返回原處，不能認定。從而，被告辯
    稱其無竊盜犯意云云，無從採信。 
　㈢上開事實㈢部分：
　⒈訊據被告坦承有於上開時、地拔取被害人朱正軒所有之鐵絲1
    條之事實，核與證人朱正軒於警詢之證述相符（警五卷第11
    至13頁），並有案發現場照片2張（警五卷第15頁）、監視
    錄影畫面截圖3張（警五卷第17至19頁）、查獲現場照片6張
    （警五卷第19至25頁）、臺南市政府警察局永康分局扣押筆
    錄、扣押物品目錄表及扣押物品收據（警五卷第27至37頁）
    、贓物認領保管單（警五卷第39頁）在卷可按，足認被告此
    部分自白與事實相符，應堪認定。　
　⒉被告雖辯稱，該鐵絲係無用之物云云，然查，該鐵絲原係綁
    縛於朱正軒市議員參選人競選廣告鷹架上，被告自鷹架上將
    該鐵絲拔下取走等情，業據證人朱正軒於警詢證述明確，並
    有監視錄影畫面截圖3張（警五卷第17至19頁）在卷可證，
    被告對此亦不爭執，足認被告應知悉該鐵絲並非無主之物，
    被告將該鐵絲自競選廣告鷹架上拆下取走，顯有竊取他人之
    物之主觀犯意甚明，被告上開所辯不足採信。　
　㈣綜上所述，被告所辯均不足採，本件事證明確，均應予依法
    論科。　
三、論罪科刑：
　㈠核被告就事實一㈠所為，係犯刑法第305條之恐嚇危害安全罪
    ；被告所為如附表所示之一系列行為，均係基於一個主觀犯
    意，為單純之1行為，僅論以1罪。；就事實一㈡、㈢所為，均
    係犯刑法第320條第1項竊盜罪。被告所犯上開3罪，犯意各
    別，行為互殊，應予分論併罰。
　㈡公訴意旨雖認被告就事實㈠係犯刑法第346條第2項、第1項之
    恐嚇取財未遂罪，然查，本件被告是否有向告訴人陳國卿索
    討金錢一節，為被告否認，證人即告訴人陳國卿雖於警詢及
    偵查中證稱被告向其索要金錢（警一卷第7頁、警二卷第10
    頁、偵一卷第41頁）等語，然並未陳明被告索取金錢之具體
    數額；而證人洪俊傑於警詢中證稱「我約略聽說他（即被告
    ）要跟陳國卿討錢」，證人僅稱「約略」聽聞，即不能確定
    聽聞之內容是否確實有索討金錢，證人洪俊傑又於偵查證稱
    「約略聽到蘇志昇說『這樣子我沒辦法過生活』，大概有講到
    『你不幫我怎麼辦』、『我沒錢』這些」等語（偵一卷第35至36
    頁），並未證稱聽聞被告向告訴人索討金錢；況且證人洪俊
    傑證稱聽到被告說『這樣子我沒辦法過生活』、『你不幫我怎
    麼辦』、『我沒錢』等語，與被告自承要求告訴人幫其找工作
    一節，並不衝突，從而，憑證人洪俊傑上開證述，尚無法補
    強告訴人之指述，此外並無其他證據足以補強告訴人之指述
    ，依據上開檢察官提出之證據，既然無法確定被告是否有向
    告訴人索討金錢，自不能以恐嚇取財未遂罪相繩。然因公訴
    意旨已載明被告恐嚇犯行之基礎社會事實，本院自得加以審
    理，並依刑事訴訟法第300條之規定變更法條。
　㈢竊盜部分為累犯並應加重其刑：
　⒈法院於審酌被告是否適用累犯規定而加重其刑時，訴訟程序
    上應先由檢察官就前階段被告構成累犯之事實，以及後階段
    應加重其刑之事項，主張並具體指出證明方法後，法院才需
    進行調查與辯論程序，而作為是否加重其刑之裁判基礎。前
    階段構成累犯事實為檢察官之實質舉證責任，後階段加重量
    刑事項為檢察官之說明責任，均應由檢察官分別負主張及具
    體指出證明方法之責。倘檢察官未主張或具體指出證明方法
    時，可認檢察官並不認為被告構成累犯或有加重其刑予以延
    長矯正其惡性此一特別預防之必要（最高法院刑事大法庭11
    0年度台上大字第5660號裁定意旨參照）。
  ⒉被告前因竊盜案件，經本院以107年度易字第1423號判決判處
    有期徒刑4月確定，又另犯公共危險等案件經本院判決確定
    ，經本院以108年度聲字第1388號裁定應執行有期徒刑2年確
    定，於109年11月3日縮短刑期假釋出監並付保護管束，於11
    0年7月26日保護管束期滿未經撤銷，其未執行之刑，以已執
    行論一節，業據檢察官提出上開判決書、裁定書及臺灣高等
    法院被告前案紀錄表附卷可考，被告於上開有期徒刑執行完
    畢後，5年以內故意再犯本件有期徒刑以上之2件竊盜罪，均
    為累犯。本院依據檢察官當庭提出之上開判決內容及說明，
    衡諸司法院釋字第775號解釋意旨，認被告前案與本件事實
    一㈡㈢犯行，均為竊盜案件，罪質相同，且被告甫於110年7月
    26日保護管束期滿執行完畢，猶未能知所警惕，再犯本案2
    件竊盜犯行，可見其具有特別惡性、對於刑罰之反應力顯然
    薄弱，綜核本案情節，縱依累犯規定加重其刑，亦無罪刑不
    相當或違反比例原則之情形，被告並無因加重本刑致生所受
    刑罰超過其所應負擔罪責，爰均依刑法第47條第1項規定加
    重其刑。　
　㈣爰審酌被告犯罪之動機、目的、手段，與告訴人之關係、造
    成告訴人與被害人之損害，被告犯後僅承認部分客觀犯行、
    否認犯罪之態度，兼衡被告之智識程度、經濟及家庭生活狀
    況等一切情狀，分別量處如主文所示之刑及易科罰金之折算
    標準，就拘役部分並定應執行刑及易科罰金之折算標準。
四、沒收　　　　　　
　㈠被告就上開事實㈡竊取所得之腳踏車1臺，未經扣案或發還被
    害人李熒玲，實為被告犯罪所得，應依刑法第38條之1第1項
    前段、第3項規定，宣告沒收，並於全部或一部不能沒收或
    不宜執行沒收時，追徵其價額。
　㈡被告就上開事實㈢所竊得之鐵絲1條已發還，有贓物認領保管
    單1紙在卷可按，依刑法第38條之1第5款之規定，不予宣告
    沒收。　　
貳、無罪部分
一、公訴意旨另以：（起訴書犯罪事實一㈡）被告蘇志昇意圖為
    自己不法所有，基於竊盜之犯意，於110年9月18日19時至21
    時許間某時，在臺南市歸仁區（起訴書誤載為關廟區）中山
    一街99號對面工廠內，以不詳方式竊取郭青松向友人鄭宏昇
    借用之車牌號碼000-000號普通重型機車（已為警尋回，然
    因該機車為一般報廢車而移置保管，不予發還）。因認被告
    涉犯刑法第320條第1項之竊盜罪等語。
二、按犯罪事實應依證據認定之，無證據不得認定犯罪事實；不
    能證明被告犯罪或其行為不罰者應諭知無罪之判決，刑事訴
    訟法第154條第2項、第301條第1項分別定有明文。次按認定
    不利於被告之事實，須依積極證據，苟積極證據不足為不利
    於被告事實之證明時，即應為有利被告之認定，更不必有何
    有利之證據（最高法院105年度臺上字第3078號刑事判決意
    旨參照）。而認定犯罪事實所憑之證據，無論直接或間接證
    據，其為訴訟上之證明，須於通常一般之人均不致有所懷疑
    ，而得確信其為真實之程度者，始得據為有罪之認定，倘其
    證明尚未達到此一程度，而有合理之懷疑存在時，事實審法
    院復已就其心證上理由予以闡述，敘明其如何無從為有罪之
    確信，因而為無罪之判決，苟其裁量及判斷並不悖乎證據法
    則、經驗法則或論理法則，即不得任意指為違法（最高法院
    110年度臺上字第4712號刑事判決意旨參照）。
三、公訴意旨認被告蘇志昇有此部分竊盜之犯行，係以扣押筆錄
    、扣押物品目錄表及扣押物品收據、贓物認領保管單、監視
    器錄影截圖，及證人郭青松、鄭宏昇於警詢之證述，資為論
    據。訊據被告否認有竊取上開機車之犯行，辯稱：伊只是將
    該機車推移到旁邊，並未竊取該機車等語。
四、經查：
　㈠證人郭青松於警詢中證稱於110年9月18日21時許經認識的住
    戶告知停放在台南市歸仁區（筆錄誤載為關廟區）中山一街
    99號對面竹筍工廠之機車不見，現場沒有監視器也沒有目擊
    者等語（警四卷第20頁），證人鄭宏昇則證稱係聽聞證人郭
    青松打電話告知該機車於110年9月18日21時前在臺南市○○區
    ○○○街00號敏翔股份有限公司對面竹筍工廠內中庭旁遭竊等
    語（警四卷第13頁），上開證人均未目擊被告竊取上開機車
    ，不能據以認定被告有竊取機車之行為。
　㈡監視器錄影畫面截圖雖顯示被告於110年9月19日騎乘上開機
    車行經臺南市北區北門路二段與二段141巷口、將該機車停
    放在北區北門路548號、550號前停車格內（警四卷第41至45
    頁），然而上開監視器畫面拍攝地點為臺南北區市北門路，
    與該機車失竊地點臺南市○○區○○○街00號對面相距甚遠，尚
    不能據以證明該機車為被告所竊得。
五、綜上所述，本件公訴意旨就被告蘇志昇是否有竊取本件機車
    ，所憑之證據尚未達於通常一般之人均不致有所懷疑，而得
    確信其為真實之程度，本件依本院調查證據所得，仍不足使
    本院確信被告蘇志昇有為此部分之竊盜犯行，揆諸首開說明
    ，本諸無罪推定原則，及刑事犯罪須採嚴格證明之證據法則
    ，即不得遽為不利被告蘇志昇之認定，依法就此部分應為被
    告蘇志昇無罪判決之諭知。
據上論斷，依刑事訴訟法第299條第1項前段、第300條、第301條
第1項前段，刑法第305條、第320條第1項、第47條第1項、第41
條第1項前段、第38條之1第1項、第3項，刑法施行法第1條之1第
1項、第2項前段，判決如主文。　　
本案經檢察官蔡佳蒨提起公訴，檢察官李佳潔到庭執行職務。
中　　華　　民　　國　　111 　年　　8 　　月　　25　　日
　　　　　　　　　刑事第六庭  審判長法　官　高如宜
　　　　　　　　　                  法  官  鄭銘仁
　　　　　　　　　                  法  官  陳鈺雯
以上正本證明與原本無異。
如不服本判決應於收受本判決後20日內向本院提出上訴書狀，並
應敘述具體理由。其未敘述上訴理由者，應於上訴期間屆滿後20
日內向本院補提理由書狀（均須按他造當事人之人數附繕本）「
切勿逕送上級法院」。
  　　　　　　　　　　　　　　　   書記官　蔡雅惠
中　　華　　民　　國　　111 　年　　8 　　月　　25　　日

附表：
編號 時間 地點 手段 1 110年8月18日19時35分許 臺南市○○區○○○路0段00巷0弄0號告訴人陳國卿住處前 向告訴人潑灑摻有淡黃色維他露Ｐ飲料的水 2 110年9月4日21時23分許 臺南市○○區○○段0000○0地號告訴人陳國卿經營之公司大門 張貼寫有「樂咖我被你害的好慘」字句之紙板 3 110年9月6日5時31分許 臺南市○○區○○段0000○0地號告訴人陳國卿經營之公司大門 丟擲玻璃瓶 4 110年9月6日5時44分許 臺南市○○區○○段0000○0地號告訴人陳國卿經營之公司大門 丟擲廢塑膠水管、不明垃圾 5 110年9月9日3時32分 臺南市○○區○○○路0段00巷0弄0號告訴人陳國卿住處門口 放置磚塊、木板、鐵釘等雜物 6 110年9月10日18時39分許 臺南市○○區○○○路0段00巷0弄0號告訴人陳國卿住處門口 潑灑礦泉水，並手持打火機作勢引燃，並長按機車喇叭 7 110年9月11日12時許 臺南市○○區○○段0000○0地號告訴人陳國卿經營之公司車道 在車道上潑灑碎玻璃，並向前來制止之員工潘國美稱：「我來向你老闆報平安」 

附錄法條：
中華民國刑法第305條
以加害生命、身體、自由、名譽、財產之事恐嚇他人，致生危害
於安全者，處2年以下有期徒刑、拘役或9千元以下罰金。

中華民國刑法第320條
意圖為自己或第三人不法之所有，而竊取他人之動產者，為竊盜
罪，處5年以下有期徒刑、拘役或50萬元以下罰金。
意圖為自己或第三人不法之利益，而竊佔他人之不動產者，依前
項之規定處斷。
前二項之未遂犯罰之。